【裁判字號】    89,上易,4134
【裁判日期】    890829
【裁判案由】    過失致死等
【裁判全文】
臺灣高等法院刑事判決                          八十九年度上易字第四一三四號
    上  訴  人  臺灣桃園地方法院檢察署檢察官
    上  訴  人
    即  被  告  甲○○
    選任辯護人  楊逸民
    被      告  丙○○
右上訴人等因被告公共危險等案件，不服台灣桃園地方法院八十九年度易字第一六八
五號，中華民國八十九年八月二十九日第一審判決（起訴案號：台灣桃園地方法院檢
察署八十九年度偵字第七二一三、八八七０號），提起上訴，本院判決如左：
        主  文
上訴駁回。
        事  實
一、甲○○自民國（下同）八十七年間起，向丙○○承租現供人使用之桃園縣蘆竹鄉
    ○○路○段一三三八號住宅一樓前側房間乙戶，並在其內擺設冷氣、小冰箱、電
    視、電鍋、飲水機及電茶壺各乙台等電器用品，供作其日常生活住宅之用，應注
    意多種電器用品不可同時使用於同一插座上，且高耗電之電器用品亦應分別獨立
    使用單一插座，以避免因瞬間用電過載而產生短路引火，且按諸甲○○租用上開
    房間，並擺設上開電器用品，供作日常生活住居使用等情，亦無甲○○不能注意
    之情形，竟疏未注意多種電器用品不可同時使用於同一插座上，且高耗電之電器
    用品亦應分別獨立使用單一插座，而於八十九年三月十六日凌晨一時許，在上開
    房間內，除逕將其所使用上開屬高耗電之小冰箱、飲水機各一台（此二電器用品
    均屬全天二十四小時不停使用耗電之產品）之插頭，共同插於上開房間內牆壁上
    之單一三孔插座其中二個使用外，復另行以延長線插於上開三孔插座中一個，再
    於該延長線插座上連接電鍋、電視各一台使用（以上兩項電器用品屬於待機狀態
    ），致上開三孔插座不堪負荷因長期同時連接小冰箱、飲水機、電鍋及電視各一
    台等電器用品使用或待機之狀態下，造成瞬過用電過載引火，而失火燒燬其所租
    用上開房間，並延燒燒燬丙○○所有上開整棟三層樓房前部，致上開樓房二樓租
    戶王專泊、王思琇二人因逃避不及，遭火燒傷致中樞神經休克而均當場不治死亡
    。
二、案經桃園縣警察局大園分局報請臺灣桃園地方法院檢察署偵查起訴。
        理  由
一、訊據上訴人即被告（以下簡稱被告）甲○○固坦承其所租用上開樓房一樓處於右
    揭時地曾發生火災，並造成被害人王專泊、王思琇二人不治死亡等情，惟矢口否
    認右揭犯行，辯稱：火災時，伊跑出來發現其房間外停放之二台機車起火，火災
    之前，伊只使用上開飲水機與小冰箱，並未使用電視與電鍋，電視與電鍋之電線
    插頭並未插在插座上，伊有將插頭拔起來，電視部分伊有看才插電，火不是由其
    房間內延燒起來，並無過失云云。經查：（一）、被告丙○○所有出租予被告甲
    ○○等人供其使用之桃園縣蘆竹鄉○○路○段一三三八號住宅，於八十九年三月
    十六日凌晨一時許，因失火燒燬，並造成被害人王專泊、王思琇二人因逃避不及
    ，遭火燒傷致中樞神經休克而均當場不治死亡等情，業據被告丙○○迭次於警、
    偵訊中及原審審理時坦承不諱（參八十九年度偵字第七二一三號偵查卷宗第四頁
    、第五○頁反面，原審刑事卷宗第二十四頁），核與證人即上開樓房其他租戶巫
    良州、蔡清文、潘秋道等人於警訊中及原審審理時證明情節相符（參同上偵查卷
    宗第十頁、第十一頁、原審刑事卷宗第二十四頁以下），復為被告甲○○迭次於
    警、偵訊中及原審審理時所不否認（參偵查卷宗第七頁至第九頁，原審刑事卷宗
    第三七頁以下），並有扣案之現場圖乙份、現場失火後照片乙份及火災現場勘查
    人員紀錄表乙份在卷可稽（參偵查卷宗第二十二頁至第二十七頁、第二十八頁至
    第四十四頁正面、第十六頁），且被害人王專泊、王思琇二人均因本件失火而不
    治死亡乙節，亦據公訴人督同檢驗員到場相驗屬實，並製有相驗屍體證明書、驗
    斷書及勘驗筆錄各二紙在卷可佐（參相驗卷宗第三十六頁、第三十七頁、第三十
    八頁至第五十頁、第二十四頁、第二十五頁）；（二）、本件失火現場燃燒後經
    桃園縣消防局現場勘查結果，由外貌觀察，僅被告丙○○所有上開樓房乙幢有被
    火燒之情形外，並未波及他幢。被告丙○○所有上開樓房內部物品、裝潢木板燒
    燬、碳化、燒失及天花板、牆壁受熱、變色、剝落之情形，一樓、二樓及三樓前
    側內部物品、裝潢木板、天花板及牆壁均被火嚴重燒燬，後側則僅受煙薰，燒損
    情形以一樓較為嚴重。至一樓前側與後側中間木門受熱、變色、碳化、燒失情形
    ，以前側燒損較為嚴重。一樓前側內部物品、裝潢木板燒燬、碳化、燒失及天花
    板、牆壁受熱、變色、剝落之情形，以房間燒損較為嚴重。而大門燒燬、碳化、
    燒失情形，以內側較為嚴重，且大門為向內傾倒之狀態（參前揭偵查卷宗卷附現
    場失火後照片編號第二十一、二十二、二十三及二十四，），一樓前側車庫內物
    器燒損情形，均以面向房間一側燒損較為嚴重（參同上卷宗卷附現場失火後照片
    編號第二十五、二十六、二十七、二十八、二十九、三十及三十一），而一樓前
    側車庫與房間中間隔間木板燒燬、碳化、燒失及鋁門窗受熱、變色、熔凝之情形
    ，均以面向房間一側燒損較為嚴重（參同上卷宗卷附現場失火後照片編號第三十
    二、三十三、三十四、三十五、三十六及三十七）。一樓前側牆壁受熱、變色、
    剝落之情形，亦以房間一側燒損情形較為嚴重，且一樓前側房間內部物品、裝潢
    木板燒燬、碳化、燒失及天花板、牆壁受熱、變色、剝落之情形，以北側（即被
    告甲○○擺設小冰箱、飲水機、電視、電鍋及連接延長線之位置）燒損較為嚴重
    （參同上卷宗卷附現場失火後照片編號第四十、四十一、四十二、四十三、四十
    四、四十五、四十六、四十七及四十八），足見本件失火燒燬情形，以一樓燒損
    較二樓、三樓為嚴重，且以一樓前側燒損較後側為嚴重，而一樓中以房間燒損情
    形較車庫為嚴重，且該車庫內部物品燒損情形，均以面向房間一側燒損較為嚴重
    ，而該車庫與房間中間隔間木板、鋁門窗亦均以面向房間一側燒損情形較為嚴重
    ，而一樓前側房間（即被告甲○○所租用者）內部燒損情形，以北側較東側、南
    側及西側較為嚴重，顯示本件失火發生後火流延燒之方向，應係自一樓前側房間
    北側處發生失火，再向前方車庫及後方房間等方向延燒，並向上延燒及二樓、三
    樓位置。又被告甲○○上開房間內有被火嚴重燒燬之電源線、延長線、電源插座
    、插頭、小冰箱、飲水機、電茶壺、電鍋及電視外，別無其他引火物，且經勘查
    起火處後，亦未發現有任何自燃物或其他具揮發性之物質，而起火處經清理後發
    現有小冰箱、飲水機、電茶壺、電鍋及電視等電器用品，並均有共用牆壁上同一
    （三孔）插座，且其插頭均仍插於插座上（參同上卷宗附現場失火後照片編號第
    四十九、五十、五十一、五十二、五十三、五十四、五十五、五十六、五十七、
    五十八、五十九、六十、六十一、六十二及六十三），凡此有桃園縣消防局八十
    九年四月二十七日火災原因調查報告書乙份及現場失火後照片各一份在卷可佐（
    參同上偵查卷宗第十三頁至第二十頁、第二十八頁至第四十四頁）。參諸證人即
    負責本件火災原因調查與鑑定之桃園縣消防局隊員乙○○於本院亦證稱：甲○○
    房間有四樣電器即電冰箱、飲水機、電視機、電鍋之插頭插在插座上，本件住戶
    （所指包括被告甲○○）若使用電器過載、長時間使用或短路時，設若週邊有可
    燃物，在遇有電器著火時，縱房間裝有遇用電過載即可自行跳脫電源之電源保險
    開關裝置（即無熔絲開關），有時亦無法發揮功效，仍會發生火災，甲○○房間
    所使用之電器，其中電冰箱、飲水機是在使用狀態，電視機、電鍋是在待機狀態
    ，待機狀態仍然有使用到電等語（參本院八十九年十二月十一日訊問筆錄第二頁
    至第六頁）。堪認被告甲○○迭次於警、偵訊中及本院審理時辯稱其房間內所使
    用電器，並無集中使用同一插座，且其電器未使用時，插頭均有拔下云云，顯係
    事後卸責之詞，不足採信；（三）、本件失火之起火處係在被告甲○○所租用上
    開房間內部之北側處，有如上述。火災前後，並未發現其他嫌疑人物在現場縱火
    ，亦經火災現場之證人巫良州、蔡清文於警訊時證述明白，被告甲○○於警訊中
    亦供稱「（火災發生時現場有無發現外人出入？或可疑人事物？）沒有發現外人
    進入或可疑人事物」等語（參同上偵查卷宗第九頁），足證本件失火原因，應可
    排除外人進入引火之可能。至於被告甲○○雖迭次於警、偵訊中及本院審理時供
    稱其發現係機車起火云云，惟被告甲○○所指機車起火處經桃園縣消防局人員到
    場採樣鑑定後，亦未發現有任何石油系混合物（即輕、中、重類石油系、汽油類
    及柴油類）殘存，有桃園縣消防局八十九年三月三十一日出具之火災鑑定報告一
    紙在卷可按（參同上偵查卷宗第二十一頁），是被告甲○○辯稱本件失火係因該
    機車起火造成云云，顯係事後卸責之詞，亦不足採信。綜上三點所述，本件失火
    原因應係被告甲○○所租用上開房間內北側牆壁上之三孔插座上，因長期同時連
    接小冰箱、飲水機使用，並以延長線連接電鍋、電視使用，於火災前造成該三孔
    插座因該小冰箱壓縮機運轉、飲水機電熱器加熱之使用狀態，以及電鍋保溫及電
    視待機狀態下，產生瞬間用電過載引火，而失火燒燬被告丙○○所有上開樓房。
二、查被告甲○○係向被告丙○○租用上開房間供作其日常生活住居之用，即應注意
    多種電器用品不可同時使用於同一插座上，且高耗電之電器用品亦應分別獨立使
    用單一插座，以避免因瞬間用電過載而產生短路引火，且按諸被告甲○○租用上
    開房間，並擺設上開電器用品，供作日常生活住居使用等情，亦無不能注意之情
    形，其竟疏未注意多種電器用品不可同時使用於同一插座上，且高耗電之電器用
    品亦應分別獨立使用單一插座，而於右揭時地，除逕將其所使用上開屬高耗電之
    小冰箱、飲水機各一台（此二電器用品均屬全天二十四小時不停使用耗電之產品
    ）之插頭，共同插於上開房間內牆壁上之單一三孔插座其中二個使用外，復另行
    以延長線插於上開三孔插座中一個，再於該延長線插座上連接電鍋、電視各一台
    使用，致上開三孔插座因長期同時插有上開小冰箱、飲水機、電鍋使用及電視各
    一台等電器用品使用或待機之狀態下，造成瞬過用電過載引火，而失火燒燬其所
    租用上開房間，並延燒燒燬被告丙○○所有上開整棟三層樓房前部，致上開樓房
    二樓租戶即被害人王專泊、王思琇二人因逃避不及，遭濃煙造成二人窒息，均當
    場不治死亡，則被告甲○○對被害人王專泊、王思琇二人上開死亡之結果，顯均
    有過失責任，且其間亦存有相當因果關係，至為顯然。被告甲○○所為上開辯解
    ，顯係事後卸責之詞，不足採信，其犯行已臻明確，應予依法論科。
三、核被告甲○○所為，係犯刑法第一百七十三條第二項之失火燒燬現供人使用之住
    宅罪及第二百七十六條第一項之過失致死罪。被告甲○○所犯上開二罪間及其一
    過失失火行為，而同時造成被害人王專泊、王思琇二人均因逃避不及遭濃窒息而
    不治死亡間，均有一行為而觸犯數罪名之想像競合關係，為想像競合犯，應依刑
    法第五十五條規定，從一重之過失致死罪處斷。原審適用同上法條及罰金罰鍰提
    高標準條例第一條前段，並審酌被告甲○○於右揭時地使用多種電器用品時，應
    注意且能注意該電器使用之用電安全，竟疏未注意及之，而逕將多種電器用品同
    時共同使用同一三孔插座，造成瞬間用電過載引火，而失火燒燬被告丙○○上開
    現供人使用之樓房住宅，並造成被害人王專泊、王思琇二人均因濃煙窒息而不治
    死亡，已危害社會安全，並損及被告丙○○、被害人王專泊、王思琇等人之權益
    及被告甲○○犯罪後之態度等一切情狀，量處有期徒刑一年，又以被告甲○○前
    未曾受有期徒刑以上刑之宣告，此有本院被告全國前案紀錄表乙份可佐，其因一
    時疏慮，致犯本罪，經此教訓，當知所惕勵，而無再犯之虞，因認對被告甲○○
    所宣示之刑，以暫不執行為適當，依刑法第七十四條第一款，諭知緩刑四年，以
    資自新。經核原審認事用法洵無不合，上訴人即被告甲○○上訴意旨猶執陳詞，
    否認犯罪，指摘原判決此部分不當，為無理由，應予駁回。
四、本件公訴意旨另以：被告丙○○將其所有上開現供人使用之樓房住宅分租多人使
    用，惟竟未定期檢查或更新其內電線電路安全，亦未在其內擺設滅火器等消防設
    備，致上開樓房於右揭時地因被告甲○○用電過載引火，而失火燒燬上開樓房，
    亦無法立刻進行滅火，而造成被害人王專泊、王思琇二人因遭濃煙窒息而不治死
    亡，因認被告丙○○亦涉有刑法第一百七十三條第二項之失火燒燬現供人使用住
    宅罪嫌及第二百七十六條第一項之過失致死罪嫌云云。訊之被告丙○○堅決否認
    有何右開犯行，辯稱：伊房子有裝會自動跳電之裝置，出租與甲○○等人後，伊
    並未與之住在一起，又房客均把門關起來，彼等使用何電器，伊並不知情，火災
    時伊亦未在現場等語。
五、本院按「犯罪事實應依證據認定之，無證據不得推定其犯罪事實」，刑事訴訟法
    第一百五十四條定有明文。經查：被告丙○○所有上開樓房雖係分租多人使用者
    ，惟均係供作住宅使用，業據被告丙○○於原審審理時供述明確（參原審刑事卷
    宗第二十六頁），核與房客即同案被告甲○○之供述以及證人巫良州、蔡清文、
    潘秋道於偵查中及原審訊問時證述情節相符。又依上開桃園縣消防局八十九年四
    月二十七日火災原因調查報告書中之記載，被告丙○○所有上開樓房係鋼筋混凝
    土結構建築物，專供住宅使用為用途，該樓房之結構既屬鋼筋混凝土，則上開樓
    房有關電線、電路等設備，應係埋設於結構之混凝土牆內，此揆諸上開現場失火
    後照片乙份即明，則被告丙○○當無可能於日常中檢查上開樓房混凝土牆內之電
    線、電路設備，至為顯然。又被告丙○○於其所有上開樓房之電源總開關及各樓
    層電源開關處即電源保險箱內，均設置有遇用電過載即可自行跳脫之電源保險開
    關裝置，此有被告丙○○所提出上開樓房之總電源及各樓層保險箱之照片三紙在
    卷可稽（參原審刑事卷宗第三十二頁），且揆諸上開照片三紙可知該總電源及各
    樓層保險開關均未呈現用電過載而跳脫一節，足證本件火災之產生，並非因被告
    丙○○所有上開樓房混凝土牆內電線、電路用電過載所致，否則被告丙○○所有
上開樓房之總電源及各樓層保險開關如遇其內部電線、電路用電過載，應會於第
    一時間產生保險開關跳脫之結果。至於被告所有上開樓房雖係供作出租他人住居
    使用，有如上述，惟經原審電詢桃園縣消防局火災調查課課長葉恆豐及預防課課
    長鄭志強後，均稱「該屋為民宅，依法並不須設消防安全設備」、「該屋係為民
    宅，並非依法令應設消防設備的場所，雖該屋有出租情事，但並非法令規定應設
    消防設備之場所」，此有原審電話記錄二紙在卷可稽（參原審刑事卷宗第四十五
    頁、第四十六頁），被告丙○○所有上開樓房既非屬依法令應設消防安全設備場
    所之一，且上開樓房混凝土牆內之電線、電路等亦非屬被告丙○○日常中所得檢
    查及之，而本件火災之產生實係因為被告甲○○使用電器不當所致，已如前述，
    亦與上開樓房混凝土牆內之電線、電路無涉，則公訴人認被告丙○○應且能注意
    對上開樓房混凝土牆內電線、電路疏未注意維護、更換及設置滅火器具等防火設
    備，竟疏未注意維護、更換電線、電路及設置滅火器具等防火設備，而認被告丙
    ○○對本件火災之產生，亦屬存有過失責任及相當因果關係云云，揆諸上述，容
    有誤會。此外，復查無其他積極事證足資證明被告丙○○確有公訴人所指失火燒
    燬現供人使用住宅罪及過失致死罪之行為，原審以不能證明被告丙○○犯罪，而
    為無罪之判決，核無不合。公訴人上訴意旨仍執前詞以被告丙○○即出租人未設
    相當之救火設備並預留逃生出入口，而違反租賃契約應提供合適之租賃標的物之
    過失行為與被害人之死亡間，有相當因果關係存在，因認原判決此部分有所違誤
    ，為無理由，應予駁回。
據上論斷，應依刑事訴訟法第三百六十八條，判決如主文。
本案經檢察官劉靜婉到庭執行職務。
中    華    民    國    九十      年        一        月      九        日
                            台灣高等法院刑事第十五庭
                                審判長法  官  房  阿  生
                                      法  官  胡  泉  田
                                      法  官  鄧  振  球
右正本證明與原本無異。
不得上訴。
                                      書記官  洪  秋  帆
中    華    民    國    九十      年        一        月      十一      日
附錄：本案論罪科刑法條全文
刑法第一百七十三條
放火燒燬現供人使用之住宅或現有人所在之建築物、礦坑、火車、電車或其他供水、
陸、空公眾運輸之舟、車、航空機者，處無期徒刑或七年以上有期徒刑。
失火燒燬前項之物者，處一年以下有期徒刑、拘役或五百元以下罰金。
第一項之未遂犯罰之。
預備犯第一項之罪者，處一年以下有期徒刑、拘役或三百元以下罰金。
刑法第二百七十六條
因過失致人於死者，處二年以下有期徒刑、拘役或二千元（現已提高十倍為
二萬元）以下罰金。


司法院資訊處製作；財團法人民間司法改革基金會備份。
